【裁判字號】    89,交訴,56
【裁判日期】    890816
【裁判案由】    業務過失致死
【裁判全文】
臺灣桃園地方法院刑事判決                          八十九年度交訴字第五六號
    公  訴  人  臺灣桃園地方法院檢察署檢察官
    被      告  丙○○
右列被告因業務過失致死案件，經檢察官提起公訴（八十八年度偵字第一八六九四號
），本院判決如左：
    主  文
丙○○從事業務之人，因業務上之過失致人於死，處有期徒刑捌月，緩刑貳年。
    事  實
一、丙○○以耕種維生，為從事駕駛堆高機業務之人，於民國（下同）八十八年十一
    月二十三晚上七時二十分許，在桃園縣蘆竹鄉○○村○○路九三七巷六號旁路前
    ，未設置任何警告標誌，且應注意並能注意汽車行駛時，應注意車前狀況，並隨
    時採取必要之安全措施，而依當時情況，又無不能注意之情形，竟疏未注意，未
    注意車前狀況，即貿然駕駛堆高機欲穿越上開路段，並將堆高機前方起落架升起
    突出上開路段，適有亦疏未注意車前狀況之陳銀寶，騎乘車牌號碼ＩＶＪ─四０
    七號，沿桃園縣蘆竹鄉○○村○○路九三七巷往同縣鄉中福村方向行駛之重型機
    車駛至，丙○○閃避不及，致其所駕駛之堆高機起落架與陳銀寶所騎乘之上開重
    型機車發生碰撞，使陳銀寶因此受有頭部外傷及頸椎骨折等傷害，經送醫急救後
    ，仍於同年月日晚上九時許不治死亡。丙○○於犯罪未被發覺前向桃園縣警察局
    大園分局大竹派出所警員甲○○自首而接受裁判。
二、案經陳銀寶之夫乙○○訴由桃園縣警察局大園分局報請臺灣桃園地方法院檢察署
    檢察官偵查起訴。
    理  由
一、訊據被告丙○○對於右揭犯罪事實坦承不諱，並有道路交通事故調查報告表一份
    、現場照片十張附卷可稽（偵查卷第一一頁至第一六頁），而被害人陳銀寶確係
    受有上開傷害致死，此亦經檢察官督同檢驗員相驗屬實，並製有勘驗筆錄、相驗
    屍體證明書、臺灣省立桃園醫院轉院病歷摘要、驗斷書各一份及相驗照片附卷可
    稽（偵查卷第一六頁、第二一頁至第三三頁），事證明確。
二、按汽車行駛時，駕駛人應注意車前狀況，並隨時採取必要之安全措施，道路交通
    安全規則第九十四條第三項分別定有明文。經查：被告為汽車駕駛人，於上揭時
    、地駕車行經上開路段時，自應遵守前揭道路交通安全規則之規定，注意車前狀
    況，隨時採取必要之安全措施，而本件交通事故發生時為晴天，夜間有照明，且
    其所行經之上開路段路面乾燥而無缺陷、無障礙物，應無不能注意之情事，竟疏
    未注意，違反前揭規定，未注意車前狀況，採取必要之安全措施，致其所駕駛堆
    高機起落架與被害人所騎乘之上開重型機車發生碰撞，使被害人受有頭部外傷及
    頸椎骨折等傷害，經送醫後，仍於同年月日晚上九時許不治死亡，被告行為顯有
    過失，而被害人騎乘上開重型機車行經上開路段時，亦疏未注意車前狀況，違反
    道路交通安全規則第九十四條第三項規定，亦有過失，被害人對於本件交通事故
    之發生雖與有過失，然被告行為顯有過失，已如上述，仍不能解免被告刑責，且
    被害人之死亡係因本件交通事故所致，是被告之過失行為與被害人之死亡結果間
    ，具有相當因果關係甚明，被告過失致死之犯行，洵堪認定。
三、按刑法上所謂業務，係指個人基於其社會地位繼續反覆所執行之事務，其主要部
    分之業務故不待論，即為完成主要業務所附隨之準備工作與輔助事務，亦應包括
    在內，此有最高法院七十七年台上字第一五五０號判例意旨可資參照，次查：被
    告雖於本院審理時供稱其係幫夫耕種（本院卷第一０頁），然被告幫夫耕種收割
    時，均需駕駛堆高機搬運稻穀等情，此亦經被告於本院審理時供明在卷（本院卷
    第一０頁），揆諸前揭判例意旨，被告雖係以耕種為其主要業務，然其為搬運稻
    穀而駕駛堆高機之事務，自屬為完成其主要業務所附隨之準備工作，亦為其個人
    基於社會地位繼續反覆所執行之業務，至為灼然。
四、核被告所為，係犯刑法第二百七十六條第二項之業務過失致死罪。被告於犯罪後
    未被發覺前，在上開肇事現場向至現場處理本件交通事故時尚不知肇事者為誰之
    桃園縣警察局大園分局大竹派出所警員即證人甲○○自首其為本件交通事故之肇
    事者而接受裁判，此業經證人甲○○於本院審理時證述屬實（本院卷第二五頁）
    ，應依刑法第六十二條前段規定，減輕其刑。爰審酌本件交通事故之發生原因、
    被告過失程度、被害人對於本件交通事故之發生亦與有過失、業與告訴人乙○○
    達成民事和解，賠償告訴人新台幣二百四十三萬元，此有桃園縣蘆竹鄉調解委員
    會調解書一紙附於本院卷（第一五頁）可參、所生危害及其犯後坦承不諱，深知
    悔改等一切情狀，量處如主文所示之刑。又被告未曾受有期徒刑以上刑之宣告，
    此亦有臺灣高等法院被告全國前案紀錄表一份附於本院卷及臺灣桃園地方法院檢
    察署刑案資料查註記錄表一份附於偵查卷足徵，經此偵查及審判程序後，當能知
    所警惕，而信無再犯之虞，本院認所宣告之刑，以暫不執行為適當，併諭知緩刑
    二年，以啟自新。
據上論斷，應依刑事訴訟法第二百九十九條第一項前段，刑法第二百七十六條第二項
、第六十二條前段、第七十四條第一款，罰金罰鍰提高標準條例第一條前段，判決如
主文。
本案經檢察官張春暉到庭執行職務。
中      華      民      國    八十九    年      八      月     十六     日
                              臺灣桃園地方法院刑事第五庭
                                  法  官   吳麗英
右正本證明與原本無異。
如不服本判決，應於判決送達後十日內向本院提出上訴狀( 應附繕本 )，上訴於
臺灣高等法院。
                                  書記官   江世亨
中        華        民        國   八十九   年   八   月    二十一    日
附錄本案論罪科刑法條：
刑法第二百七十六條：第二百七十六條因過失致人於死者，處二年以下有期徒刑、拘
                    役或二千元以下罰金。
                    從事業務之人，因業務上之過失犯前項之罪者，處五年以下有
                  期徒刑或拘役，得併科三千元以下罰金。


司法院資訊處製作；財團法人民間司法改革基金會備份。
